【裁判字號】    98,交聲,645
【裁判日期】    980916
【裁判案由】    違反道路交通管理處罰條例聲明異議
【裁判全文】
臺灣士林地方法院交通事件裁定         98年度交聲字第645號
原處分機關  臺北市交通事件裁決所
異  議  人
即受處分人  甲○○
上列受處分人因違反道路交通管理處罰條例案件，對於臺北市交
通事件裁決所於民國98年3 月23日所為之處分（原處分：北市裁
催字第裁22-A00YCQ265號）聲明異議，本院裁定如下：
        主  文
異議駁回。
        理  由
一、原處分意旨略以：異議人即受處分人甲○○駕駛車牌號碼84
    65-QK 號自用小客車，於民國97年12月27日21時48分許，行
    經臺北市○○○路○段與敦化南路路口週邊，因「駕駛汽車
    行駛於道路上，汽車駕駛人未依規定方式繫安全帶」之違規
    ，經警攔查並開單舉發，嗣經受處分人逾舉發通知單上所載
    應到案期限30日內到案陳述意見，經原處分機關認舉發違規
    事實明確，爰依道路交通管理處罰條例第31條第1 項及違反
    道路交通管理事件統一裁罰基準表等規定，裁處受處分人新
    台幣（下同）1,500 元罰鍰。
二、聲明異議意旨略以：本件系爭車輛（車牌號碼8465-QK 號自
    用一般小客車）並非受處分人所有，係其友人乙○○所有，
    其並未向車主借過車；違規當天其並不在現場，違規通知單
    上的簽名亦非其所簽，故伊對上開舉發即有不服，爰依法聲
    明異議等語。
三、按受處分人不服公路主管機關或警察機關所為之處罰者，得
    於接到裁決書之翌日起20日內，向管轄地方法院聲明異議，
    道路交通管理處罰條例第8 條第1 項、第87條第1 項定有明
    文。又交通法庭認聲明異議不合法律上之程式，且無從補正
    者，應以裁定駁回之，道路交通案件處理辦法第18條前段亦
    有明定。次按處理違反道路交通管理事件，有關文書送達之
    程序，依行政程序法之規定，此為違反道路交通管理事件統
    一裁罰基準及處理細則第5 條明文規定。又送達，於應受送
    達人之住居所、事務所或營業所為之；但若送達不能依前2
    條規定為之者，得將文書寄存送達地之地方自治或警察機關
    ，並作送達通知書兩份，一份黏貼於應受送達人住居所、事
    務所、營業所或其就業處所門首，另一份交由鄰居轉交或置
    於該送達處所信箱或適當位置；由郵政機關為送達者，得將
    文書寄存於送達地之郵政機關以為送達，行政程序法第72條
    第1 項、第74條第1 、2 項分別定有明文。而依違反道路交
    通管理事件統一裁罰基準及處理細則第5 條規定，處理違反
    道路交通管理事件，有關文書送達之程序，依行政程序法之
    規定。上述均為交通異議事件之程序規定，為聲明異議之合
    法要件，受處分人之聲明異議自須合於此項程序規定，法院
    始得受理為實體之審查。
四、本院查：
  (一)受處分人於97年12月27日21時48分許，駕駛車牌號碼8465-Q
    K 號自用小客車，行經臺北市○○○路○段與敦化南路路口
    週邊，因「駕駛汽車行駛於道路上，汽車駕駛人未依規定方
    式繫安全帶」之違規，經警攔查並當場開單舉發。嗣經原處
    分機關臺北市交通事件裁決所於98年3 月23日以北市裁催字
    第裁22-A00YCQ265號裁決書裁罰1,500 元，有該舉發通知單
    、裁決書影本各一件在卷可稽（見本院卷第5、10頁）。
  (二)又，受處分人甲○○係設籍於台北市○○區○○路3 段99巷
    25號5 樓乙節，有卷附個人基本資料查詢結果可稽（見本院
    卷第32頁），而上開裁決書經台北市交通事件裁決所交付郵
    政機關以雙掛號郵寄方式於98年4 月2 日按上址送達，未獲
    會晤應送達人甲○○本人，亦無受領文書之同居人、受僱人
    或應受送達處所接收郵件人員，乃將上開應送達文書寄存於
    內湖康寧郵局，並作送達通知書2 份，1 份黏貼於應受送達
    人門首，1 份置於該受送達處所信箱或其他適當位置，以為
    送達乙節，亦有卷附之臺北市交通事件裁決所送達證書乙紙
    可稽（見本院卷第6 頁），而堪認定。則依行政程序法第74
    條規定，本件裁決書之送達應自寄存之日即98年4 月2 日起
    即生送達之效力（臺灣高等法院暨所屬法院97年法律座談會
    刑事類第43號提案參照）。是受處分人對上開裁決書若欲合
    法聲明異議，依照上述三之說明，應自98年4 月3 日起算至
    98 年4月23日止，20日之合法時間內提起之（按行政程序法
    關於法定期間之計算，並無將星期日、國定假日或其他休息
    日排除之規定，行政程序法第48條至第50條參照），且異議
    人係居住於原處分機關所在之縣市，依法院訴訟當事人在途
    期間標準第4 條第1 項第1 款規定，不扣除在途期間，故以
    98年4 月23日為期間末日而屆滿，惟受處分人遲至98年5 月
    26日始提起本件異議，有其提出之聲明異議狀上所蓋收文章
    戳附卷可證（見本院卷第3 頁），顯已逾前揭法律明定之異
    議期間，其聲明異議顯然不合法律上程式，且無從補正，應
    予駁回。
  (三)此外，原處分機關於本件之不服裁決聲明異議案件移送書中
    雖載明，受處分人於98年4 月3 日提出申訴，故應認受處分
    人已於法定期間內提出申訴云云，惟「聲明異議」係交通事
    件準用刑事訴訟法所為之訴訟行為，自應循法律規定為之。
    受處分人於98年4 月3 日提出申訴書狀，其上記載「交通違
    規案件陳述書，法規依據：道路交通管理處罰罰條例第8 條
    第2 項」（見本院卷第9 頁），顯係以陳述書名義提出，故
    受處分人此部分之陳述意見，僅為依道路交通管理處罰條例
    第9 條第1 項所定不服舉發之事實，於15日內向處罰機關陳
    述意見之程序，並不得逕行解釋為受處分人係依同條例第87
    條第1 項所規定之不服第8 條主管機關所為之處罰，於接到
    裁決書之翌日起20日內向管轄地方法院聲明異議之程序，此
    觀受處分人復於98年5 月26日提出「聲明議意（為異議之誤
    ）」狀自明。故原處分機關上開之意見，尚有誤會，併此敘
    明。
據上論斷，應依道路交通案件處理辦法第18前段，裁定如主文。
中    華    民    國    98    年    9     月    16    日
                        交通法庭法  官  吳志豪
以上正本證明與原本無異。
如不服本裁定應於送達後5日內向本院提出抗告狀。
                                書記官  陳芝箖
中    華    民    國    98    年    9     月    16    日


司法院資訊處製作；財團法人民間司法改革基金會備份。
